臺灣高等法院刑事判決　　　　　　96年度重上更(三)字第58號
上　訴　人　臺灣臺北地方法院檢察署檢察官
上　訴　人
即　被　告　甲○○○○○○ ,CHUKWUBUNNA STEPHEN（中文史蒂芬）
　　　　　　　　　　　s Nigeria（
選任辯護人　扶助律師　王泓鑫律師
上列上訴人等因被告違反毒品危害防制條例等案件，不服臺灣臺
北地方法院93年度重訴字第27號，中華民國94年1月17日第一審
判決（起訴案號：臺灣臺北地方法院檢察署93年度偵字第4842、
9160號），提起上訴，經判決後由最高法院第三次發回更審，本
院判決如下：
    主  文
原判決撤銷。
甲○○○○○○, CHUKWUBUNNA STEPHEN共同運輸第一級毒品，未遂，處
有期徒刑拾肆年，並於刑之執行完畢或赦免後，驅逐出境。扣案
第一級毒品古柯鹼（淨重肆仟肆佰玖拾壹點貳壹公克）沒收銷燬
之。扣案如附表編號2至8所示之物均沒收。
    事  實
一、甲○○○○○○,CHUKWUBUNNA STEPHEN 係奈及利亞人，明知古柯鹼
    為毒品危害防制條例第2條第2項第1款所稱之第一級毒品，
    不得任意持有、運輸，且為行政院依懲治走私條例第2條第4
    項授權公告之「管制物品及其數額」所列甲類第四款管制進
    出口物品，不得私運進口，因受成年男子「陳金海」（音譯
    ，真實姓名年籍不詳）委託前往臺北縣板橋市○○路99號「
    臺灣FedEx板橋物流中心」領取包裹，竟基於運輸該包裹若
    其內裝有屬第一級毒品古柯鹼，仍不違背其本意之不確定故
    意【該包裹係「陳金海」等國際販毒集團成員，將毛重
    4737.5公克之古柯鹼密封於5只鋼製汽車軸承內，並將該5只
    汽車軸承及汽車零件15件分裝於2只塑膠袋內，再置於紙箱
    內，利用不知情之Federal Express（美商聯邦快遞，下稱
    FedEx）人員，以1st FL NO#119 Jung Shan Road Sanc hun
    g City,Taipei Taiwan（即臺北縣三重市○○路○段119號）
    為收件地址，以Hang YUE-Lin（即韓玉玲）為收件人，於民
    國93年2月29日自美國田納西州曼菲斯市空運快遞運輸，於
    93年3月5日抵達桃園中正國際機場通關進入我國境內，再運
    送至上址臺灣FedEx板橋物流中心】，而與明知所運輸管制
    物品係第一級毒品古柯鹼之「陳金海」基於運輸毒品及運送
    走私進口管制物品之犯意聯絡，甲○○○○○○, CHUKWUBUNNA
    STEPHEN以0000000000號行動電話與「陳金海」相約，於93
    年3月5日下午3時許，在臺北市○○○路之「衣蝶百貨公司
    」附近見面，先由「陳金海」騎乘車號HTP- 043號之機車搭
    載甲○○○○○○, CHUKWUBUNNA STEPHEN前往上址臺灣FedEx板橋
    物流中心附近之便利商店等候，並交付00000000000門號之
    SIM卡、韓玉玲之身分證影本、記載提單號碼000000000000
    及行動電話號碼0000000000號之便條紙，及新臺幣（下同）
    1000元予甲○○○○○○,CHUKWUBUNNA STEPHEN，再換由甲○○○○○○,
    CHU KWUBUNNA STEPHEN自行騎乘上開機車前往該物流中心，
    並於同日下午4時20分許進入該物流中心內領取上上揭已遭
    法務部調查局人員監控內裝古柯鹼之包裹，甲○○○○○○,
    CHUKWUBUNN A STEPHEN提領上開包裹經打開確認無誤後，旋
    即取出該包裹內藏有古柯鹼汽車軸承及汽車零件之2只塑膠
    袋之其中1只，並走出該物流中心，置放於機車腳踏墊上，
    尚未返回該物流中心取另1只塑膠袋時，即為在該物流中心
    外監控埋伏之法務部調查局人員當場逮捕，並扣得第一級毒
    品古柯鹼（毛重4737.5公克，淨重4491.21公克）、汽車軸
    承5只、外包裝紙箱1只、SIM卡2張、分裝汽車軸承及汽車零
    件之塑膠袋2只、報關文件2份、汽車軸承包裝套7只、海關
    進口快遞貨物稅費繳納證明、提單各2聯、韓玉玲身分證影
    本、記載提單號碼及電話號碼之便條紙各1張、如照片所示
    汽車零件15件、BenQ牌手機1支，其運輸、私運走私該第一
    級毒品之犯行始未得逞。
二、案經法務部調查局臺北市調查處移送臺灣臺北地方法院檢察
    署檢察官偵查起訴。
    理  由
壹、證據能力方面：
一、上訴人即被告甲○○○○○○, CHUKWUBUNNA STEPHEN對本案卷內人
    證、物證之證據能力均表示無意見（見本院準備程序筆錄）
    ，且於言詞辯論終結前，就本案證據之調查，被告、辯護人
    均未聲明異議，依刑事訴訟法第159條之5第2項、第1項規定
    ，視為同意作為證據，且經本院審酌前開人證、物證，核無
    非出於自由意願而為陳述或遭違法取證及顯有不可信之情況
    ，筆錄作成之情況均屬適當，自應有證據能力。
貳、認定被告犯罪所憑之證據及理由：
一、訊據被告矢口否認上開犯行，辯稱：包裹不是伊的，伊不知
    道包裹內是毒品，僅係代友人「陳金海」領取藥品「
    MEDICINE」，「陳金海」沒有告知伊包裹內有違法毒品，為
    警逮捕時，因實施逮捕之人沒有告知是法務部調查局人員，
    伊才逃跑，93年6月9日偵訊時，檢察官誤會伊的意思，伊說
    「DRUG」是藥品，不是毒品云云。
二、經查：
  (一)上開裝有內藏古柯鹼之5只鋼製汽車軸承及其他汽車零件15
    件之包裹，重達30公斤，係自美國田納西州曼菲斯市委由美
    國聯邦快遞公司空運來臺，以1st FL NO#119 Jung S han
    Road Sanchung City,Taipei Taiwan（即臺北縣三重市○○
    路○段119號）為收件地址，以Hang YUE-Lin（即韓玉玲）為
    收件人，提單上之聯絡電話為00000000000號，由被告至臺
    灣FedEx板橋物流中心提領簽收等情，業經被告於偵、審中
    供稱包裹為其所簽收無訛，並有簽收單據、韓玉玲身分證影
    本、提單、海關進口快遞貨物稅費繳納證明附卷足憑（見偵
    字第4842號卷第7頁、第8頁、第14頁、第15頁、第16頁、本
    院上訴卷第97頁反面、98頁、98-1頁、104頁）。又該5只汽
    車傳動軸經拆解後起獲之白粉，送請法務部調查局以化學呈
    色法、氣相層析質譜儀分析法檢驗鑑定，認均含第一級第二
    項毒品古柯鹼成分，合計淨重4491.21公克，空包裝重248.1
    公克，純度百分之60.84，純質淨重2732.45公克等情，亦有
    法務部調查局臺北市調查處查獲涉嫌毒品危害防制條例毒品
    初步鑑驗報告單、毒品照片、法務部調查局93年4月28日調
    科壹字第020006321號鑑定通知書在卷可稽（見偵字第4842
    號卷第17頁、第19之1頁、第126頁）。
  (二)被告於檢察官93年6月9日偵訊時坦稱：「陳金海有告訴我包
    裹內有毒品，到聯邦快遞路上我問陳金海很多問題，陳金海
    交給我身分證影本，陳金海說是他太太的，另我有問他包裹
    內有何東西，他跟我說是毒品，但未說是何種。」、「我問
    他裏面是什麼東西，他說是引擎零件，我說如果是引擎零件
    為何不自己去領或者我們可以一起去，所以他告訴我裏面是
    MEDICINE，但我覺得不對勁。（覺得如何不對勁？）因為我
    覺得個人沒有執照不能進口藥品。」、「（為何剛才說陳金
    海跟你說是毒品，後來又改稱是藥品？）事實上他跟我說是
    MEDICINE，在我心中懷疑是毒品，因為有些人用不同的字來
    形容毒品。（為何懷疑是毒品？）因為他不跟我一起去」等
    語（見偵字第4842號卷第160頁至第163頁）。被告於檢察官
    起訴93年7月1日送審，原審法院訊問時仍供承：「（為何在
    檢察官訊問時，承認說陳金海說包裹裏面是毒品？）當初我
    有問陳金海，他只有說裏面是汽車零件，且有告知我裏面是
    藥品，但我不知道裏面是非法的毒品。陳金海第一次跟我講
    是汽車零件跟藥品，但是我再問一次，他跟我說那是毒品，
    但我不知道是何種毒品」等語（見原審卷(一)第10頁），被告
    2次皆明確供承知悉其前往臺灣FedEx板橋物流中心提領之包
    裹內藏有毒品等情，是被告主觀上已對該包裹內藏有政府所
    嚴加查緝之毒品有所認識。
  (三)被告雖辯稱因實施逮捕之人沒有表明身分，伊才逃跑云云。
    惟據證人即法務部調查局臺北市調查處機動組緝毒案件承辦
    人卓聖化於偵訊證稱：當天上午在辦公室有開行前會議，準
    備到板橋FedEx守捕，上午有接到電話，對方表示要星期一
    才過來領，但渠等繼續守到下午約4點多，渠等收到通報有1
    外國人機車過來，他在裏面領件過程渠等有用無線電轉播，
    所以約略知道領件過程。嗣後裏面同仁通報被告領包裹出來
    ，加上現場指揮官下令執行，伊跟同事張郁鑫一靠近被告，
    就喊「調查局」，跟他表明身分，但他拔腿就往外跑，有再
    喊「MIJB DON'T MOVE」，伊與張郁鑫就追捕他，並將被告
    撲倒，這是第1次跌倒，他掙脫後繼續往賣場方向跑，跑不
    到5公尺就又被渠等撲倒，這次大約有5、6位同事，所以就
    順利把他逮捕了等語（見偵字第4842號卷第141頁），顯見
    被告上開辯解並非屬實，不足採信。且被告若僅係單純受「
    陳金海」之委託領取快遞包裹，完全不知包裹內夾藏毒品，
    則被告於法務部調查局人員進行逮捕時，何須逃跑，益證被
    告知悉包裹內藏有毒品。
  (四)被告雖另辯稱93年6月9日偵訊時，檢察官誤會伊意思，伊說
    「DRUG」是藥品，不是毒品云云。惟觀諸被告該次偵訊時供
    承：「he ask me to collect the pack-age, Icontinue
    to ask many questions,...he say it contain drugs but
    he did not tell me what kind of drugs..」（他要求我
    去領取包裹，我繼續問許多問題，... 他說包裹內有毒品，
    但未告訴我是何種。）、「it's something unusual, so I
    begin to ask he him some questions.」（這不尋常，所
    以我開始問他一些問題）、「I begin to ask ask ask..
    asking...」（我開始一直問...）、「I said or we can go
    together.」（我說或許我們可以一起去）、「And then he
    said contain drugs,and that he tell me it contain
    drugs,he didn't tell me exactly what kind of drugs.
    」（然後他告訴我那裏面有毒品，但是他沒有確實告訴我是
    何種）、「he tell me it's medicine,but,myself,felt
    maybe is drug,because people bacause many people
    call drug different name, so but he honestly,honestly
    ,honestly,honestly, he tell me the medicine,but I
    felt felt...」、（他告訴我那是藥品，可是我自己覺得也
    許是毒品，因為很多人以不同的名稱稱呼毒品，坦白說他告
    訴我是藥品，但我覺得‧‧‧）、「Because he don't
    want to go with me.」（因為他不要跟我一起去）等語（
    見原審卷(二)第301頁、第305頁、第306頁反面），由上開供
    述可知，被告既能具體合理說明懷疑包裹內係毒品之理由，
    及其一度供稱「陳金海」告知包裹內係「MEDICINE」前，多
    次以「DRUG」稱之，堪認被告確能區辨「MEDICINE」與「
    DRUG」兩字文義之差別及用法，故被告上揭檢察官誤會其意
    思之辯解，僅係卸責之詞，無足採信。
　(五)被告另辯稱包裹不是伊的，伊僅代友人「陳金海」領取「
　　MEDICINE」，伊係遭「陳金海」利用，「陳金海」沒有告訴
　  伊包裹內有違法毒品云云。惟據證人即美國聯邦快遞板橋站
    站務員蔡文強於偵訊時證稱：伊當天下午3點上班，上班前
    闕壯義經理說包裹有問題要伊注意，如果有人來提領包裹，
    要確認提單號碼及身分資料後，才能給包裹。而按照伊等習
    慣，如果是自取的包裹，都會電話聯繫客人請他過來領取，
    所以早班同事有打電話聯繫過客人，但客人表示今天不會過
    來拿。大約到下午3點多將近4點時，被告出現，伊用中文問
    他提單號碼，他說國外還沒有將提單寄給他，但他直接將提
    單號碼寫出來，伊覺得很驚訝他竟把提單號碼背的很熟，因
    為一般客人來拿，通常會先寫好提單號碼給伊看，或是提示
    文件，以伊做7、8年的經驗，幾乎沒有遇過這樣的客人，伊
    查了電腦資料，確定這個包裹就是要特別注意的包裹，伊就
    到存放包裹的地方確認是這個包裹，並告訴旁邊兩個調查員
    ，跟他們說已經有人來領這個包裹，而伊在前去拿包裹時，
    有先請被告提示證件，他說自己沒帶證件，拿出包裹實際收
    件人的身分證影本，伊說還是要提出領件人的身分證件，他
    還是表示沒帶，他說伊可以打提貨單上面的聯絡電話去試，
    因為他手上拿著電話號碼的晶片，所以就可知道他是有權領
    取郵件的人，而該段期間，他有更換手上電話晶片，伊有試
    打電話的確有響。另外，他為了表達他是有權領件的人，還
    說伊等機場同仁曾打電話通知他，這個郵件進來了，需要證
    件清關，所以他確定這是他的包裹。接著伊跟經理報告整個
    狀況，經理說就將收件人的身分證影本影印，伊就去拿包裹
    請被告簽收，他簽的很草，伊請他再簽1次。他當場拆包裹
    ，將包裝物留在站上，就拿著包裹內東西準備離去等語（見
    偵字第4842號卷第104頁）。證人即法務部調查局臺北市調
    查處調查員蔡逢時於原審審理時亦結稱：本案是臺北市調查
    處及桃園調查站合作，由桃園調查站從機場，全程監控該包
    裹到板橋。到當天下午4點20分左右，伊當時是喬裝櫃檯的
    接待人員，見到被告到櫃檯來，出示1張紙條上面記載該包
    裹的貨號，被告是用中文來對話，意思是說他要領這件包裹
    ，被告又拿出該包裹上面的收件人為韓玉玲的身分證影本，
    該紙上面有韓玉玲身分證的正反面影本，及韓玉玲的印文，
    上面還有一些數字不知道為何意，被告表示是收件人韓玉玲
    委託他來領取該包裹，當時櫃檯的經理在現場，經理表示說
    如果要由他人來代領的話，要有代領人的身分證或是護照號
    碼，但是當時被告卻沒有帶這些資料，所以該位經理表示程
    序不符，不讓被告領件，於是被告拿出他的手機打包裹上面
    的電話，向櫃檯表示說這是韓玉玲的電話，是她請他來代領
    的。被告領到包裹後，就在櫃檯那邊把包裹拆開，提出裏面
    兩只塑膠袋，被告提著就要離開，本處在外面埋伏的人員就
    上前逮捕。因被告一直要領取這個包裹，而且他領到後打開
    包裹，將裏面兩只塑膠袋拿出來，所以伊很確定他是要領這
    件包裹，而不是誤領等語（見原審卷(一)第109頁至第110頁、
    第112頁）。可見被告提領本件包裹時，並未提出提單，但
    能背記提單號碼，亦不提出自己本人之身分證件，僅提出收
    件人（即韓玉玲）之身分證影本，被告簽收包裹後，並當場
    開拆包裹，將包裝物留在現場，而取走包裹內之物品等情。
    被告既係代人提領包裹，卻不提出提單及其本人之身分證件
    ，顯示被告已知其提領包裹隱有不法，而避免留下被查獲之
    線索，且如依被告所言，其僅係代「陳金海」領取包裹，理
    應不會隨意打開包裝物，據此，堪認被告上開所辯僅代友人
    「陳金海」領取，係遭「陳金海」利用不知包裹內是毒品云
    云，顯無可採。
  (六)再依被告領取包裹過程之錄音譯文，顯示被告領取包裹時係
    以流利中文與證人蔡文強及蔡逢時對話，其內容為：
    「蔡文強：因為我沒有看到韓小姐（韓玉玲）本人的話，可
      　　　　不可以請韓小姐寫一張授權書....
　　　STEPHEN：那我打電話給韓小姐（0000000000）...
　  　蔡文強：好...
  　　蔡逢時：（小聲）看一下證件，按正常程序，別讓他起疑
    　蔡文強：.. （請示經理，辦理手續中）...
      蔡逢時：這給我們看一下，... 是她請你來幫她領的嗎？
      STEPHEN：她是我們公司的！
      蔡逢時：喔... 你沒有帶證件啊？護照呢？都沒有帶？
      蔡文強：因為，其實你又不是本人，我必須要照程序來做
             ！
      蔡逢時：你什麼證件都沒有帶嗎？
      蔡文強：那，我可不可以跟這位小姐聯絡（指韓玉玲身分
              證影本）！
      STEPHEN：打這個電話（0000000000），打這個電話！
       蔡逢時：你打看看是不是這個小姐，是的話就給他！就
               這樣，好不好！我們公司的程序要這樣子！
      STEPHEN：我來這裏就是喔.. 就是... 我可以...
      蔡文強：這支是你的電話，可是我找不到這位韓小姐...
      STEPHEN：你不用找她，你只要把東西給我就好！
       蔡逢時：這是你的電話？你的簽收單呢？好啦！給他簽一
               簽啦...你的印章？
      STEPHEN：印章？我國外沒有用這個，... 我以前來領都沒
               有帶這個...
       蔡逢時：以後你要帶證件來啦，我們公司程序啦！
       蔡文強：你的稅金是905塊（新臺幣）！
      STEPHEN：我知道！....
       蔡文強：可不可以麻煩你簽清楚一點！
       蔡逢時：...你幫她來領的嗎！
      STEPHEN：對！她是我們公司的人...
       蔡逢時：你搬得動嗎？你開車還是騎車來的？可以載嗎？
               你要打給誰？
      STEPHEN：我打給聯邦快遞...
       蔡文強：不用了，我做個確認就好了...
       蔡逢時：你不要箱子？你這樣怎麼拿...箱子不要了嗎？
      STEPHEN：我騎摩托車...
       蔡逢時：...你到外面再拆啦...
       蔡逢時：出來囉！」等語。
    此有被告領取包裹過程之錄音譯文在卷可佐（見偵字第
    4842號卷第184頁至第186頁）。上揭證人蔡文強、蔡逢時證
    述被告領取包裹過程之錄音譯文，核與原審勘驗該等對話之
    錄音帶內容相符（見原審卷(一)第41頁反面）。以被告能熟背
    提單號碼，且於證人蔡文強表示其未出示領件人之身分證件
    不能領取時，即一再向蔡文強表示其是有權領取包裹的人，
    甚至訛稱韓小姐係其公司的人，執意且急於領取該包裹之情
    以觀，顯見被告明知上開包裹係藏置毒品。故被告前揭自白
    知悉「陳金海」委託其領取者係毒品等語，應與事實相符。
　(七)證人蔡逢時於偵訊時證稱：被告在領取郵件過程中，是說中
    文，但他被逮捕後就絕口不說中文，渠等說中文他就裝作不
    懂也不回應。渠等將他帶回市調處偵訊，過程中被告趁渠等
    不注意時，將手機晶片取出，其中1個捏斷（他身上有兩個
    晶片）丟在地上，經渠等發現後，一併扣得這兩枚晶片，後
    來又在他的機車坐墊下的行李箱中，扣到另外1枚晶片等語
    （見偵字第4842號卷第113頁至第114頁）。證人蔡文強結稱
   ：在跟被告交涉時他都說中文，伊一共看過被告3次，且幾乎
    都跟伊說中文等語（見偵字第4842號卷第105頁）。而被告
    於偵訊時供稱：因為晶片沒有錢，且伊怕晶片是朋友Sunday
    用過，他若有做不法的事，伊會牽連在內，所以才將該晶片
    捏斷等情 (見偵字第4842號卷第162頁)。苟被告僅單純受「
    陳金海」之委託領取快遞包裹，完全不知包裹內夾藏毒品，
    當無在接受調查員詢問時捏斷行動電話晶片，及拒說中文致
    增加檢調人員追查上手困難之必要，是被告上揭舉動，已有
    違常情。再者，依被告上揭所述，「陳金海」既已親自來到
    該物流中心現場附近，卻仍不親自運送，還需假被告之手代
    運，而被告對如此違反常理之舉，謂不知所運送之物品為毒
    品，孰能置信。況扣案之古柯鹼淨重高達4491.21公克，市
    值不菲，且該毒品能否順利運送通關並提領，攸關「陳金海
    」與國際販毒集團能否取得上開鉅量且價高之古柯鹼，「陳
    金海」豈可能隨意交由毫無關聯之人運輸，而不畏遭私吞或
    出賣之結果？若非與被告間基於共謀犯罪之信任關係，焉會
    任令被告1人獨自前往領取相當數量之毒品，故被告主觀上
    必定對所領取包裹內藏有毒品一事知悉，灼然至明。又被告
    於原審初訊時亦陳明：「陳金海」有跟伊說那是毒品，但伊
    不知道是何種毒品等語（見原審卷(一)第10頁），足認被告縱
    使對所運輸之物是否為「古柯鹼」並不確知，但就其所運輸
    者若屬毒品古柯鹼，並不影響其私擅運輸毒品古柯鹼乙節，
    應具有不確定之故意，是其所稱不知所運輸物品為毒品古柯
    鹼云云，實無從卸免其責。
  (八)此外，復有被告提領包裹及受逮捕時現場翻拍照片、搜索扣
    押筆錄（見偵字第4842號卷第19頁、第29頁）在卷及如附表
    所載之物以及行動電話SIM卡2張、BenQ銀色行動電話1支、
    報關文件2份、提單即FedEx運貨單（Interna tional
    AirWay bill）（編號：8364─8700─9790）2聯、美國聯邦
    緝毒署（DEA）之清單4聯、有被告簽名的FedEx簽收單（
    HOLD FOR PICKUP/CARTAGE AGENT RECORD）簽收單據1份、
    海關進口快遞貨物稅費繳納證明2聯（稅單編號：
    CFＺ00000000000）扣案可佐。
　(九)辯護人雖主張：被告係奈及利亞籍之外國人，出生地在奈及
　　利亞，英文非其母語，被告對中文、英文均無法完全理解與
　　陳述，且「drug」在英文用法係指藥物，並非中文之毒品，
　　因此被告於偵訊中承認陳金海有告訴其包裹內有「drug」，
　　實則被告的真意並非毒品云云。惟查，奈及利亞之官方語言
　　是英文（見www.cia.ia.gov/cia/publications/factbook/
　　geos/ni.html，下載列印附本院上訴卷第115頁），辯護人
　　所提被告係奈及利亞籍之外國人，對英文無法完全理解與陳
    述云云，與事實不符。又「drug」一詞係指毒品或麻醉藥劑
　　（a substance onetakes,especially as a habit, for
　　pleasure or excitement,見Lu Guogiang & Chan Shin Wai
　　, （Ed.）(2003).Longman Dictionary of English Language
　　& Culture（2nd ed.）（pp.52 6-527）. Hong Kong:Longman
　　Group UK Limited.）。美國聯邦緝毒署（Drug Enforcement
　　Administration,簡稱DEA）亦使用「drug」表示毒品。再者
    ，被告於檢察官偵訊時即供稱：「he tell me it's
    medicine,but,myself, felt maybe is drug.（他（指「陳
　　金海」）告訴我那是藥品，但我覺得可能是毒品）」等語（
    見原審卷(二)第306頁反面），可見被告確實知悉「medicine」
    和「drug」在英文使用上是不相同的文義，才會懷疑包裹內
    並非「陳金海」所稱之「medicine」，而是「drug」。故辯
    護人所云，顯不可採。辯護人及被告請求向奈及利亞駐華商
    務辦事處函詢或派員說明「drug」與「medicine」之含意乙
    節，因事實已明，本院認無必要。
  (十)被告據94年4月26日蘋果日報登載竊盜集團成員陳清海，有
    毒品前科，涉嫌竊取電纜線為警查獲之新聞，請求調查其是
    否為本件共犯「陳金海」，經本院前審提訊陳清海到庭否認
    其為共犯，質之被告亦稱不認識陳清海，是陳清海並非共犯
    「陳金海」，殊無疑義。被告另請求檢驗安全帽上之指紋以
    比對有無「陳金海」指紋乙節，惟上述安全帽業經法務部調
    查局以氰丙烯酸酯指紋煙燻法鑑定結果，並未發現有清晰可
    供比對之指紋存在，有該局93年9月15日鑑定通知書附卷可
    按（見原審卷(一)第146頁）。則被告請求再為鑑定，核無必
    要。
  (十一)辯護人另主張：被告當日打開包裹紙箱後，內有兩個袋子，
    被告先手提1個袋子，拿到機車上，尚未回去拿另1個袋子，
    即遭逮捕，被告應僅係運輸未遂云云。本院前審當庭勘驗調
    查局逮捕被告當時之現場蒐證光碟片結果，固然顯示：「剛
    開始鏡頭都是先照著停放在Fedex物流中心外的機車，直到
    被告提物出來，走到外面機車旁，調查局人員即上前逮捕被
    告，並將查獲物品裝入紙箱，將被告帶上車」等情形（見本
    院前審上更(二)卷95年10月26日勘驗筆錄），惟被告提物出來
    時，究係提1個或2個袋子則未載明，本院遂就前開蒐證光碟
    片再行勘驗，就錄影畫面連續定格後顯示：「被告機車停放
    在Fedex物流中心領取包裹處旁白色牆壁邊。被告提領1包包
    裹（指塑膠袋）出來，走到機車旁，並將包裹放在機車腳踏
    墊板上（機車未發動），有1調查員手提1包相同包裝包裹（
    指塑膠袋）從領取包裹處出來，將1包包裹放在被告機車車
    頭旁邊的地上，其他調查員即上前逮捕被告，將被告壓制在
    地後，調查員將被告機車腳踏墊上的包裹及機車車頭旁地上
    的包裹放入同一箱子。」，此有本院96年4月20日勘驗筆錄
    在卷可憑，顯見被告既只係先取出塑膠袋1只，置放於機車
    腳踏墊後，尚需返回該物流中心取走另1只塑膠袋，惟另1只
    塑膠袋遭調查員趁被告未注意時跟隨在被告後方取出，並置
    放於被告機車車頭旁之地上時，被告即遭其他調查員逮捕，
    顯見被告僅著手搬移裝載，尚未離開現場，即未達「起運」
    階段。而按毒品危害防制條例第4條所稱運輸毒品罪罪名既
    遂、未遂之區別，應以該毒品是否「起運」為準，並非以運
    抵目的地為完成犯罪之要件（最高法院92年度台上字第3257
    號、第3096號判決參照）。本件被告係於尚未起運之際即遭
    逮捕，揆諸上揭說明，其運輸、私運走私物品行為應屬未遂
    之階段，而論以運輸未遂罪。辯護人此部分之主張堪認可採
    。上開事證已明，辯護人聲請履勘現場乙節，本院認無必要
    ，併予敘明。
　(十二)綜上已足認被告對上開包裹中5只汽車傳動軸內夾藏毒品古
　　柯鹼一事，主觀上具有不確定故意。是被告確有於「陳金海
　　」等國際販毒集團成員將扣案古柯鹼私運進口後，受託前往
　　領取毒品，實際參與在「我國境內運送古柯鹼」之犯行，被
    告上開所辯，無非事後卸責之詞，不足採信。故本件事證明
    確，被告犯行洵堪認定，應依法論科。
參、論罪部分：
一、被告行為後，刑法業經修正，並自95年7月1日生效施行，有
    關本件情形：
  (一)毒品危害防制條例第4條第1項之運輸第一級毒品罪及懲治走
    私條例第3條第1項之運送私運私運進口管制物品罪有併科罰
    金刑之規定，因刑法第33條第5款業經修正，罰金最低額由
    銀元1元提高為新台幣1000元以上，並以百元為單位，經新
    、舊法比較，應以行為時之刑法第33條第5款規定有利於被
    告。
  (二)修正後刑法第28條雖將「實施」修正為「實行」。其中「實
  　施」一語，涵蓋陰謀、預備、著手及實行之概念在內，其範
  　圍較廣；而「實行」則著重於直接從事構成犯罪事實之行為
  　，其範圍較狹，是修正後刑法共同正犯之範圍已有限縮，共
  　同正犯之範圍既因此而有變動，自屬犯罪後法律有變更，而
  　非僅屬純文字修正，經比較結果，以修正後刑法有利於被告
  　。
  (三)刑法第64條第2項、第65條第2項就死刑、無期徒刑減輕其刑
    之規定，均經修正，經比較新、舊法，認修正前之規定較有
    利於被告。
  (四)另修正前刑法係將一般未遂犯之處罰要件與處罰效果，於刑
  　法第25條第2項及第26條前段分設規定，而第26條後段則係
　  就不能未遂之成立要件與處罰效果所為之規定，立法體例上
　　有所不妥，故修正後刑法遂將原第26條前段有關一般未遂犯
　　處罰效果之規定，改列於第25條第2項後段，使修正後刑法
　　第25條規範一般未遂犯之規定趨於完整（參照修正後刑法第
　　25條之修正說明）。故本件有關一般未遂犯之適用，修正後
　　刑法僅係就條文順序加以調整，而不影響犯罪構成要件之內
　　涵，並未涉及行為後法律變更。
  (五)刑法第55條想像競合犯雖增列但書規定「但不得科以較輕罪
    名所定最輕本刑以下之刑」，此僅係想像競合犯科刑之限制
    ，為法理之明文化，非屬法律之變更，自無新、舊法比較之
    問題（參照最高法院95年第8次刑事庭會議決議）。
  (六)懲治走私條例第3條之規定，雖於95年5月5日修正，將同條
    第2項之常業犯規定刪除，並將該條第3項未遂犯之規定移列
    至同條第2項，於95年7月1日公布施行，惟被告所犯之同條
    第1項、第2項之條項雖有調整，但其構成要件、刑度均未變
    更，就涉犯該條項之罪者，並無有利或不利之情形，自不生
    新舊法比較之問題，爰依一般適用法律之原則，適用裁判時
    懲治走私條例。
  (七)按犯罪在刑法施行前，比較裁判前之法律孰為有利於行為人
    時，應就罪刑有關之一切情形，比較其全部之結果，而為整
    個之適用，不能割裂而分別適用有利益之條文，最高法院27
    年上字第2615號著有判例可參。本件綜合比較結果，以修正
    前之規定對被告最有利，應適用修正前之規定。
二、復按古柯鹼係屬毒品危害防制條例第2條第2項第1 款所稱之
    第一級毒品，亦係行政院依懲治走私條例第2條第4項公告之
    「管制物品及其數額」甲類第四款管制進出口物品，有行政
    院（七九）臺財字第06181號懲治走私條例公告管制物品項
    目及其數額在卷可佐（見原審卷(二)第381頁）。被告領取包
    裹，拆開後將包裹內東西提往機車處，尚未達起運之階段，
    是核被告所為，係犯毒品危害防制條例第4條第6項、第1項
    之運輸第一級毒品未遂罪，及懲治走私條例第3條第2項、第
    1項之運送私運進口管制物品未遂罪。公訴人認被告已達起
    運階段，認其係既遂犯，容有誤會。被告持有第一級毒品之
    低度行為，為運輸第一級毒品之高度行為所吸收，不另論罪
    。被告與「陳金海」間就此犯行，互有犯意聯絡及行為之分
    擔，為正犯。被告係以一行為分別觸犯上開二罪名，為想像
    競合犯，應依刑法第55條從一重之運輸第一級毒品罪未遂罪
    處斷。公訴人雖未就被告所涉運送私運進口管制物品部分起
    訴，惟該罪名與已起訴之運輸第一級毒品罪間有想像競合犯
    之裁判上一罪關係，為起訴效力所及，本院自得併予審理。
    被告已著手於犯罪行為之實行而不遂，為未遂犯，爰按既隧
    之刑減輕之。又被告只曰係「陳金海」者委託其運送扣案毒
    品，並未供出毒品來源而查獲「陳金海」，公訴人認被告已
    供出毒品來源，尚有誤解，附此敘明。
肆、不另為無罪諭知部分：
一、公訴意旨另以：被告與「陳金海」基於犯意聯絡由美國私運
    毒品古柯鹼進入我國，涉犯毒品危害防制條例第4條第1項運
    輸毒品罪及懲治走私條例第2條第1項之私運管制物品進口罪
    云云。訊據被告辯稱：伊係奈及利亞LEIS URELIFE
    ENTERPRISE LIMITED COMPANY之執行經理，多次到臺灣購買
    汽車舊引擎及車身零件，再銷回奈及利亞，伊係合法之生意
    人等語，並提出其在臺灣經商之資料為憑（見偵字第4842號
    卷第167頁至第183頁、原審卷(二)第260頁至第263頁）。
二、按事實之認定，應憑證據，如未能發現相當證據，或證據不
    足以證明，自不能以推測或擬制之方法，以為裁判基礎；又
    認定不利於被告之事實，須依積極證據，苟積極證據不足為
    不利於被告事實之認定時，即應為有利於被告之認定，更不
    必有何有利之證據。又認定犯罪事實所憑之證據，雖不以直
    接證據為限，間接證據亦包括在內；然而無論直接或間接證
    據，其為訴訟上之證明，須於通常一般之人均不致有所懷疑
    ，而得確信其為真實之程度者，始得據為有罪之認定，倘其
    證明尚未達到此一程度，而有合理之懷疑存在時，事實審法
    院復已就其心證上理由予以闡述，敘明其如何無從為有罪之
    確信，因而為無罪之判決，尚不得任意指為違法（最高法院
    40年度台上字第86號、30年度上字第816號、76 年台上字第
    4986號判例參照）。
三、查公訴人指被告涉嫌與「陳金海」共同自美國私運上揭古柯
    鹼進口，係以被告至臺灣FedEx板橋物流中心領取包裹，而
    該夾藏古柯鹼之包裹係自美國田納西州曼菲斯市以郵寄方式
    私運之物品為論據。然查上開5只汽車傳動軸夾藏古柯鹼之
    包裹固係被告應「陳金海」之委託領取，惟公訴人所舉事證
    僅能證明被告於93年3月5日前往臺灣FedEx板橋物流中心領
    取第一級毒品古柯鹼之包裹，並不足以證明被告於該日之前
    即與「陳金海」等販毒集團成員有何犯意聯絡或行為分擔，
    且證人即康坦企業有限公司總經理游英達於原審到庭證稱被
    告係來臺灣採購舊汽車零件，由康坦企業有限公司幫忙出貨
    ，被告做生意之方式並無異樣，亦無拖欠費用之情形等語（
    見原審卷(一)第81頁至第82頁）。可認被告確有來台做生意之
    情事。證人游英達固亦證稱：不清楚被告平日交往情形云云
    （見原審卷(一)第82頁），然此項證言，並不足以證明被告即
    有參與由美國運輸毒品來台之犯行。此外，復查無任何積極
    證據足以證明被告與「陳金海」就此「由美國」「私運進口
    管制物品」及「運輸毒品」犯行具有犯意之聯絡，或行為分
    擔，此部分公訴人所引證據，尚不足以認定被告確有參與由
    美國私運古柯鹼進入我國之行為，則上開部分即屬不能證明
    被告犯罪，因公訴意旨認與上開起訴有罪部分，有裁判上一
    罪之關係，爰不另為無罪之諭知。
伍、撤銷改判及科刑之理由：
一、原審論處被告罪刑，本非無見，惟原判決事實認定被告係
    持藏有古柯鹼汽車軸承及汽車零件之塑膠袋2只走出該物流
    中心，核與本院勘驗現場蒐證光碟片得知，被告當時僅持有
    塑膠袋1只，原判決未勘驗即逕予認定，容有未洽。扣案
    之BenQ銀色行動電話1支、SIM卡1張（門號0000000000），
    被告主張是其朋友「SUNDAY」所有，供其等一起共同使用；
    扣案之海關進口快遞貨物稅費繳納證明2聯，係繳納貨物稅
    而取得之憑證，非屬被告及共犯「陳金海」所有，原判決以
    前開扣案物係被告或共犯「陳金海」所有或因犯罪所得之物
    ，而依毒品危害防制條例第19條1項規定沒收，尚非適法。
    另扣案之SIM卡1張（門號00000000000），原判決認依行
    動電話門號租用契約應屬電信公司所有，然卷內並無行動電
    話門號租用契約等相關資料可佐，即逕認SIM卡之所有權歸
    屬「陳金海」，難認有據。檢察官上訴意旨以被告運輸毒品
    應為既遂犯、就上揭毒品由美國空運來台之部分亦應構成犯
    罪，指摘原判決不當，惟被告為未遂犯、並無證據證明被告
    有參與自美國運輸毒品入境部分犯行，均已詳如前述，公訴
    人執此上訴並無理由。被告上訴猶執前詞否認犯罪，亦無理
    由，惟原判決既有前揭可議之處，自應由本院予以撤銷改判
    。爰審酌被告就本件運輸毒品參與之程度，查獲之古柯鹼淨
    重高達4491.2 1公克，如流入市面，將加速毒品之氾濫，對
    國人健康危害甚鉅，惟幸未及運輸完成，致尚未釀成社會鉅
    大損害，及被告之品行、犯罪動機、目的、手段、智識程度
    、犯罪後態度等一切情狀，量處如主文所示之刑。再被告為
    奈及利亞籍之外國人，竟於我國從事運輸第一級毒品犯行，
    危害我國社會人民，應於刑之執行完畢或赦免後，予以驅逐
    出境。
二、扣案如附表編號1所示第一級毒品古柯鹼（合計淨重4491.21
    公克，空包裝重248.1公克，純度百分之60點.84，純質淨重
    2732.45克），應依毒品危害防制條例第18條第1項前段規定
    ，沒收銷燬之。扣案附表編號2至5之汽車傳動軸5只、FedEx
    外包裝紙箱1只、分裝汽車傳動軸及汽車零件之包裝用塑膠
    袋2 只、汽車傳動軸包裝套7只，係用於包裹偽裝毒品，有
    防止毒品裸露、逸出、防潮之功用，並便於攜帶、運輸，係
    供運輸毒品所用之物；編號6至8韓玉玲之身分證影本1張、
    便條紙1張、提單即FedEx運貨單之（Recipient's Copy）1
    聯、汽車零件15件，為共犯「陳金海」所有，供本案共同犯
    罪所用之物，均應依毒品危害防制條例第19條規定，宣告沒
    收之。其餘扣案報關文件2份、提單7-2即FedEx運貨單（
    International Air Waybill）（編號：8364─8700─9790
    ），其中（Origin Copy）1聯、美國聯邦緝毒署（DEA）之
    清單4聯、有被告簽名的FedEx簽收單據（HOLD FOR PICKUP/
    CARTAGE AGENT RECORD）1份，非屬被告或其共犯所有；分
    裝毒品之夾鍊袋5只，係法務部調查局人員取出夾藏於汽車
    軸承之毒品後以自備之夾鍊袋分裝，並非被告或共犯「陳金
    海」所有，有照片4幀（見偵字第4842 號卷第19-1頁）附卷
    可佐；扣案之BenQ銀色行動電話1支、SIM卡1張（門號：
    0000000000），被告主張是其朋友「SUNDAY」所有，供其等
    一起共同使用，業據被告陳明在卷（見本院審判筆錄第9頁
    ）；另扣案之SIM卡1張（門號00000000000），固然係「陳
    金海」交予被告，但無證據證明該SIM卡即係屬「陳金海」
    本人所有；另扣案之海關進口快遞貨物稅費繳納證明2聯，
    係繳納貨物稅而取得之憑證，非屬被告及共犯「陳金海」所
    有，均不予沒收。
據上論斷，應依刑事訴訟法第369條第1 項前段、第364條、第
299條第1項前段、毒品危害防制條例第4條第6項、第1項、第18
條第1項前段、第19條第1項、懲治走私條例第3條第2項、第1項
、第11條、刑法第11條前段、第2條第1項、第25條第2項、第55
條前段、第95條、修正前刑法第28條、第65條第2項，判決如主
文。
本案經檢察官謝英民到庭執行職務。
中　　華　　民　　國　　96　　年　　8 　　月　　7 　　日
　　　　　　　　　刑事第二庭審判長法　官  呂丹玉
　        　　　　　　　          法　官  王詠寰
  　　　　　　　　　　　　　      法　官  林恆吉
以上正本證明與原本無異。
如不服本判決，應於收受送達後十日內向本院提出上訴書狀，其
未敘述上訴之理由者並得於提起上訴後十日內向本院補提理由書
（均須按他造當事人之人數附繕本）。
                                  書記官  劉文美
中　　華　　民　　國　　96　　年　　8 　　月　　7 　　日
附錄：本案論罪科刑法條全文
毒品危害防制條例第4條第1項、第6項
製造、運輸、販賣第一級毒品者，處死刑或無期徒刑；處無期徒
刑者，得併科新臺幣1000萬元以下罰金。
前五項之未遂犯罰之。
懲治走私條例第3條
運送、銷售或藏匿前條第一項之走私物品者，處5年以下有期徒
刑、拘役或科或併科新臺幣150萬元以下罰金。
前項之未遂犯罰之。
附表
 ┌──┬─────────┬────┬─────────┐
 │編號│ 扣押物品名稱     │數量    │備註              │
 ├──┼─────────┼────┼─────────┤
 │１  │ 第一級毒品古柯鹼 │（淨重  │法務部調查局台北市│
 │    │                  │4491.21 │調處扣押物目錄編號│
 │    │                  │公克）  │壹                │
 ├──┼─────────┼────┼─────────┤
 │２  │ 藏毒用汽車傳動軸 │5支     │同上目錄編號貳    │
 ├──┼─────────┼────┼─────────┤
 │３  │ FedEx外包裝紙箱  │1只     │同上目錄編號參    │
 ├──┼─────────┼────┼─────────┤
 │４  │ 包裝用塑膠袋     │2只     │同上目錄編號參    │
 ├──┼─────────┼────┼─────────┤
 │５  │ 傳動軸包裝套     │7只     │同上目錄編號陸    │
 ├──┼─────────┼────┼─────────┤
 │６  │FedEx運貨單（即提 │        │                  │
 │    │單）（            │        │同上目錄編號柒    │
 │    │International     │        │                  │
 │    │ Air Waybill）（編│        │                  │
 │    │號：8364─8700─  │1聯     │                  │
 │    │  9790），（Recipi│        │                  │
 │    │ ent's Copy聯）   │        │                  │
 │    │                  │        │                  │
 ├──┼─────────┼────┼─────────┤
 │７  │韓玉玲（收件人）身│1張     │                  │
 │    │分證影本暨記載提單│        │                  │
 │    │號碼000000000000、│        │                  │
 │    │（03）0000000，（0│        │                  │
 │    │ 3）0000000之紙張 │        │                  │
 │    ├─────────┼────┤同上目錄編號捌    │
 │    │記載8364─8700─  │1張     │                  │
 │    │9790、韓R（三重） │        │                  │
 │    │、0911─429─169之│        │                  │
 │    │便條紙            │        │                  │
 ├──┼─────────┼────┼─────────┤
 │８  │汽車零件          │15件    │扣押物目錄漏載    │
 └──┴─────────┴────┴─────────┘
